【裁判字號】    98,消債更,210
【裁判日期】    990318
【裁判案由】    更生事件
【裁判全文】
臺灣士林地方法院民事裁定           98年度消債更字第210號
聲  請  人
即  債務人  甲○○
上列當事人聲請更生事件，本院裁定如下：
    主  文
聲請人更生之聲請駁回。
聲請費用由聲請人負擔。
    理  由
一、本件聲請意旨略以：聲請人因有不能清償債務之情事，前曾
    於民國95年6 月間，依照中華民國銀行公會會員辦理消費金
    融案件無擔保債務協商機制與最大債權金融機構聯邦商業銀
    行股份有限公司（下稱聯邦銀行）成立協商，協商條件為每
    月還款新臺幣（下同）2 萬479 元。惟聲請人因操勞過渡引
    發高血壓及脊椎測灣，導致失業，於97年6 月再就業後，月
    薪僅有2 萬7,000 元，扣除協商金額後已無法維持生活，因
    而毀諾，且聲請人無擔保或無優先權之債務總額未逾1,200
    萬元，亦未經法院裁定開始清算程序或宣告破產。為此，向
    本院聲請更生云云。
二、按債務人不能清償債務或有不能清償之虞者，得依本條例所
    定更生或清算程序，清理其債務；債務人與金融機構協商成
    立者，不得聲請更生或清算。但因不可歸責於己之事由，致
    履行顯有重大困難者，不在此限，消費者債務清理條例第3
    條、第151 條第5 項分別定有明文。又聲請更生或清算不合
    程式或不備其他要件者，法院應以裁定駁回之，但其情形可
    以補正者，法院應定期間先命補正，復為同條例第8 條所明
    定。是債務人聲請更生，必以其所能運用之資產扣除生活上
    必要支出後，已經小於負債，以致不能清償，或有具體事實
    足認有不能清償之虞者，方堪許之。至債務人是否不能清償
    或有不能清償之虞，暨協商成立後，是否因不可歸責於己事
    由，陷於履行協商條件有重大困難之情狀，悉應斟酌其全部
    資產、各種收入及勞力價值等狀況定之，非得僅以薪資收入
    多寡為唯一判斷之依據。
三、查聲請人所主張之上開事實，固據提出財團法人金融聯合徵
    信中心當事人綜合信用報告債務清理條例前置協商專用債權
    人清冊（見本院卷一第21至24頁）、財政部臺北市國稅局95
    、96年度綜合所得稅各類所得資料清單（見本院卷一第26、
    27頁）、財政部臺北市國稅局財產歸屬資料清單（見本院卷
    一第28頁）、中華民國銀行公會會員辦理消費金融案件無擔
    保債務協商機制協議書（見本院卷一第29頁）、薪資袋（見
    本院卷第387 頁）等為證，核屬相符。
四、次查聲請人98年平均薪資約為2 萬8,463 元，扣除臺北市98
    年度每人每月最低生活費1 萬4,558 元後，僅剩1 萬3,905
    元，雖無法負擔協商金額2 萬479 元，惟聲請人名下位於臺
    北市○○區○○段2 小段345 、346 、346-4 地號土地及其
    上門牌號碼為臺北市○○區○○街22之1 號之自用住宅房地
    已於99年1 月13日經本院以901 萬元之價格拍定，扣除房屋
    稅1,241 元後尚餘900 萬8,759 元，此有本院強制執行投標
    書、不動產權利移轉證書、本院執行處製作之分配表（見本
    院卷二第65至68、74至76頁），在卷可參。而核之聲請人無
    擔保及有擔保債務總額合計為885 萬7,882 元（以聲請人聲
    請時所陳報之債務總額及聯徵資料上所示金額列計），顯低
    於上開拍定價額，且聲請人另有保單價值準備金24萬6,641
    元，此有乙○○○保單價值準備金影本（見本院卷二第64頁
    ），附卷足憑。從而，聲請人以其房屋拍定價額及保單價值
    準備金金額，即足以完全清償其有擔保及無擔保之債權總額
    ，要非不能清償。揆之首揭規定及說明，應認其此聲請，核
    與准許更生之要件不合，當予駁回之。
五、爰裁定如主文。
中    華    民    國    99    年    3     月    18    日
                  民事第二庭  法      官  藍雅清
上為正本係照原本作成。
如不服本裁定，應於裁定送達後10日內，以書狀向本院提出抗告
，並繳納抗告費新臺幣1千元。
中    華    民    國    99    年    3     月    18    日
                              書  記  官  羅伊安

司法院資訊處製作；財團法人民間司法改革基金會備份。
